臺灣板橋地方法院刑事判決　　　　　　 95年度簡上字第560號
上　訴　人　乙○○
即　被　告
上列被告因妨害公務等案件，不服本院九十五年度簡字第三三四
九號，中華民國九十五年六月二十七日第一審判決（起訴案號：
臺灣板橋地方法院檢察署九十五年度偵字第八六三○號），提起
上訴，本院判決如下：
    主  文
上訴駁回。
乙○○緩刑年。
    事實及理由
一、本案經本院審理結果，認第一審以上訴人即被告乙○○犯刑
    法第一百三十八條之妨害職務上掌管之文書罪、第一百四十
    條第一項之侮辱公務員罪，分別判處有期徒刑三月、拘役四
    十日，並均諭知易科罰金折算之標準為三百元折算一日，認
    事用法及量刑均無不當，應予維持，並引用第一審判決書記
    載之事實、證據及理由（如附件）。
二、被告上訴意旨辯稱：就原判決之罪刑均認罪，惟請求均院予
    以緩刑之宣告等語。經查，被告未曾故意犯罪受有期徒刑以
    上刑之宣告，此有臺灣高等法院被告前案紀錄表在卷可查，
    且於本院判決前已與告訴人達成和解，並賠償告訴人所受損
    害，有和解書影本附卷可稽。被告經此偵審程序及刑之宣告
    ，應足資警惕，信無再犯之虞，本院認對其宣告之刑，以暫
    不執行為適當，惟被告行為後刑法第七十四條已經修正公布
    ，修正施行後之刑法第七十四條，就緩刑要件及義務固有變
    更，惟非屬行為可罰性之變更，僅為刑之宣告規範發生變更
    ，爰依裁判時法即修正施行後之刑法諭知（此有最高法院九
    十五年第八次刑事庭會議之決議可資參照）。爰依修正後刑
    法第七十四條第一項第一款規定，併予宣告緩刑三年，以啟
    自新。
三、查被告行為後，刑法業於民國九十四年二月二日經總統以華
    總一義字第○九四○○○一四九○一號令修正公布，並於九
    十五年七月一日施行，參酌最高法院九十五年五月二十三日
    刑事庭第八次會議決議，修正後刑法第二條第一項之規定，
    係規範行為後法律變更所生新舊法律比較適用之準據法，於
    修正後刑法施行後，應適用修正後刑法第二條第一項之規定
    ，為「從舊從輕」之比較。而被告行為後：(一)關於罰金刑，
    刑法分則編各罪所定罰金刑之貨幣單位原為銀元，修正前刑
    法第三十三條第五款規定：「罰金：一元（銀元）以上。」
    ，而依罰金罰鍰提高標準條例規定，就七十二年六月二十六
    日前修正之刑法部分條文罰金數額提高二至十倍，其後修正
    者則不提高倍數，並依現行法規所定貨幣單位折算新臺幣條
    例規定，以銀元一元折算新臺幣三元；修正後刑法第三十三
    條第五款規定：「罰金：新臺幣一千元以上，以百元計算之
    。」，刑法第三十三條第五款所定罰金貨幣單位經修正為新
    臺幣後，刑法分則各罪所定罰金刑之貨幣單位亦應配合修正
    為新臺幣，為使刑法分則編各罪所定罰金之最高數額與刑法
    修正前趨於一致，乃於九十五年六月十四日經總統以華總一
    義字第○九五○○○八五一八一號令公布施行增訂刑法施行
    法第一條之一：「中華民國九十四年一月七日刑法修正施行
    後，刑法分則編所定罰金之貨幣單位為新臺幣。九十四年一
    月七日刑法修正時，刑法分則編未修正之條文定有罰金者，
    自九十四年一月七日刑法修正施行後，就其所定數額提高為
    三十倍。但七十二年六月二十六日至九十四年一月七日新增
    或修正之條文，就其所定數額提高為三倍。」，從而，刑法
    分則編各罪所定罰金刑之最高數額，於上開規定修正後並無
    不同，惟修正後刑法第三十三條第五款所定罰金刑最低數額
    ，較之修正前提高，自以修正前刑法第三十三條第五款規定
    有利於被告。(二)又被告行為後，罰金罰鍰提高標準條例第二
    條業已刪除，刑法第四十一條第一項前段關於易科罰金之折
    算標準已由舊法之銀元一百元、二百元、三百元（按修正前
    第四十一條第一項規定之折算標準係得以銀元一元以上銀元
    三元以下折算一日，並依罰金罰鍰提高標準條例第二條規定
    ，就易科罰金折算一日之數額提高為一百倍）修正為新臺幣
    一千元、二千元、三千元，因屬相當科刑規範事項之變更（
    按易科罰金，固兼有執行事項之本質，惟其折算標準為裁判
    時所應諭知，歷經相當於科刑之程序，故與一般純屬執行之
    程序有別，宜予視同科刑規範），自有依修正後刑法第二條
    第一項為新舊法規定比較之必要，最高法院九十五年第八次
    刑事庭會議決議亦同此見解，經依修正後刑法第二條第一項
    規定比較新舊法結果，以被告行為時之舊法較為有利於被告
    ，是應依被告行為時即修正前刑法第四十一條第一項前段之
    規定，諭知易科罰金之折算標準。(三)末按現行刑法施行法第
    一條之一之立法理由謂：「刑法二十四年施行後，為解決國
    民所得經濟水準已大幅提昇問題，有關罰金與罰鍰倍數之調
    整及銀元與新臺幣之折算標準，訂有『罰金罰鍰提高標準條
    例』及『現行法規所定貨幣單位折算新臺幣條例』，除罰金
    以一銀元折算三元新臺幣外，並將七十二年六月二十六日以
    前修正之刑法部分條文罰金數額提高為十倍；其後修正者則
    不再提高倍數，亦即刑法分則各罪罰金數額視前開情形分別
    提高為三十倍或三倍。考量新修正之刑法施行後，不再適用
    『現行法規所定貨幣單位折算新臺幣條例』，為使罰金數額
    趨於一致，避免衍生新舊法比較適用問題，以緩和實務適用
    法律之衝擊，於不變動罰金數額之前提下，爰為第二項規定
    。」，是從立法理由知，該條立法之目的即在避免比較新舊
    法之煩瑣，且該條係屬準據法之特別規定，無與罰金罰鍰提
    高標準條例有關規定，再行比較新舊法適用之問題（可參呂
    潮澤著新修正刑法適用問題之探討，法官協會雜誌第八卷第
    一期第一○○頁），本件上開刑法第一百四十條，屬於「九
    十四年一月七日刑法修正時，刑法分則編未修正之條文定有
    罰金者」，於法律之適用自應就新法之法定刑變更為新臺幣
    ，並提高其罰金刑金額為三十倍。綜上，修正後之規定係以
    適用行為時法為原則，因此原判決雖未及比較適用，然上訴
    本院後，經比較新舊法，行為後之法律並非較有利於行為人
    ，仍應適用行為時法，則原判決適用行為時法即無不當，自
    不構成撤銷之事由，附此敘明。
據上論斷，應依刑事訴訟法第四百五十五條之一第一項、第三項
、第三百六十八條、第三百七十三條，刑法第二條第一項前段、
第七十四條第一項第一款、修正前刑法第四十一條第一項前段，
刑法施行法第一條之一，九十五年七月一日修正施行前罰金罰鍰
提高標準條例第二條，判決如主文。
本案經檢察官朱立豪到庭執行職務。
中　　華　　民　　國　　96　　年　1　　　月　　5 　　日
                  臺灣板橋地方法院刑事第十八庭
                          審判長法　官  連育群
                                法  官  吳幸娥
                                法  官  王綽光
以上正本證明與原本無異
不得上訴。
                                書記官　許清秋
中　　華　　民　　國　　96　　年　　1 　　月　　8 　　日
附錄本案論罪科刑法條全文：
中華民國刑法第138條
（妨害職務上掌管之文書物品罪）
毀棄、損壞或隱匿公務員職務上掌管或委託第三人掌管之文書、
圖畫、物品，或致令不堪用者，處 5 年以下有期徒刑。
中華民國刑法第140條
（侮辱公務員公署罪）
於公務員依法執行職務時，當場侮辱，或對於其依法執行之職務
公然侮辱者，處6月以下有期徒刑、拘役或1百元以下罰金。對於
公署公然侮辱者亦同。
附件:
臺灣板橋地方法院刑事簡易判決　　　　　95年度簡字第3349號
聲　請　人　臺灣板橋地方法院檢察署檢察官
被　　　告　乙○○　男　39歲（民國○○年○月○○日生）
　　　　　　　　　　住苗栗縣銅鑼鄉九湖村九湖58之1號
　　　　　　　　　　居臺北縣永和市○○路135巷32弄12號3樓
　　　　　　　　　　身分證統一編號：Ｚ000000000號
上列被告因妨害公務案件，經檢察官聲請以簡易判決處刑（95年
度偵字第8630號），本院判決如下：
    主  文
乙○○於公務員依法執行職務時，當場侮辱，處拘役肆拾日，如
易科罰金，以佰元折算壹日；又損壞公務員職務上掌管之物品
，處有期徒刑參月，如易科罰金，以佰元折算壹日。
    事實及理由
一、乙○○於民國（下同）95年4月2日凌晨零時29分左右，至臺
    北縣政府警察局永和分局新生派出所（設於臺北縣永和市○
    ○路187 號），向在值班臺服夜間值班勤務之警察甲○○申
    訴違規停車一事。經警告以該車車主不在場，已依法逕行舉
    發等語，惟乙○○心生不滿，竟萌生污辱公務員之犯意，於
    甲○○執行值班勤務時，公然辱罵「混蛋、王八蛋」等語。
    嗣因其上開侮辱犯行，經警以現行犯逮捕後，乙○○另萌生
    損壞警察職務上所掌物品之犯意，將放置於桌上供公務使用
    之錄音機、數位相機各1 臺朝地上重摔，而損壞不堪使用。
二、證據：
（一）、被告乙○○於檢察官訊問時之自白。
（二）、證人甲○○於檢察官訊問時之證言。
（三）、職務報告書1件。
（四）、監視器翻拍照片9幀、現場照片12幀。
三、核被告乙○○所為，係犯刑法140條第1項侮辱公務員罪、第
    138條毀損公物罪。其所為上開犯行，犯意各別，行為互殊
    ，應予分論併罰。聲請人認有方法結果之牽連關係，尚有誤
    會。爰審酌被告之素行、品行、犯罪之動機、目的、手段、
    所生危害及犯後坦承犯行態度良好等一切情狀，分別量處如
    主文所示之刑，並諭知易科罰金之折算標準，以資懲儆。
四、依刑事訴訟法第449條第1項前段、第3項，刑法第138條、第
    140條第1項、第41條第1項前段，罰金罰鍰提高標準條例第1
    條前段、第2條，逕以簡易判決處刑如主文。
五、如不服本判決，得自收受送達之日起10日內向本院提出上訴
    狀，上訴於本院第二審合議庭（須附繕本）。
中　　華　　民　　國　　95　　年　　6 　　月　　27　　日
                  刑事第十二庭  法　官　高玉舜
以上正本證明與原本無異
                                書記官　田世杰
中　　華　　民　　國　　95　　年　　6 　　月　　27　　日
附錄本案論罪科刑法條全文：
中華民國刑法第138條 (妨害職務上掌管之文書物品罪)
毀棄、損壞或隱匿公務員職務上掌管或委託第三人掌管之文書、
圖畫、物品，或致令不堪用者，處5年以下有期徒刑。
中華民國刑法第140條 (侮辱公務員公署罪)
於公務員依法執行職務時，當場侮辱，或對於其依法執行之職務
公然侮辱者，處6 月以下有期徒刑、拘役或100元以下罰金。
對於公署公然侮辱者亦同。
